臺灣臺中地方法院刑事判決
110年度交易字第1528號
公  訴  人  臺灣臺中地方檢察署檢察官
被      告  黃國文


上列被告因過失傷害案件，經檢察官提起公訴（110年度偵字第2
9046號），因被告於準備程序中就被訴事實為有罪之陳述，經告
以簡式審判之旨，並聽取當事人意見後，本院裁定進行簡式審判
程序，判決如下：
    主    文
乙○○犯過失傷害致人重傷罪，處有期徒刑陸月，如易科罰金，以
新臺幣壹仟元折算壹日。
    犯罪事實
一、乙○○於民國110年1月22日6時24分許，駕駛車牌號碼000-00
    號營業用半聯結車，沿臺中市清水區中清路9段外側快車道
    ，由東往西方向行駛至北側引道口時，本應注意駕駛人駕駛
    汽車，應遵守道路交通標誌之指示；汽車在同向二車道以上
    之道路，應依標誌之指示行駛，該路段設有禁止右轉之標誌
    ，不得右轉，而依當時天候晴、晨光、路面乾燥、無缺陷、
    無障礙物、視距良好等情，並無不能注意之情事，竟疏未注
    意及此，違規右轉駛入北側引道，適丙○○騎乘車牌號碼000-
    000號普通重型機車沿同路段同方向直行在該道路慢車道，
    乙○○駕駛之車輛在北側引道入口處碰撞丙○○所騎乘之機車，
    致丙○○人車倒地，因此受有創傷性脾臟破裂併腹內出血、鼻
    骨骨折及臉部撕裂傷等傷害，同日即行脾臟切除手術，已屬
    於身體及健康重大不治之重傷害。又乙○○於肇事後，在未被
    有偵查犯罪職權之公務員發覺前，向前往現場處理車禍之警
    員坦承為肇事者，自首而接受裁判。
二、案經丙○○訴由臺中市政府警察局清水分局報告臺灣臺中地方
    檢察署檢察官偵查起訴。
    理    由
一、查本案被告乙○○所犯係死刑、無期徒刑、最輕本刑為3年以
    上有期徒刑以外之罪，其於準備程序中就被訴事實為有罪之
    陳述，經本院告知簡式審判程序之旨，並聽取公訴人、被告
    之意見後，經裁定進行簡式審判程序審理，則本案證據之調
    查，依刑事訴訟法第273條之2規定，自不受同法第159條第1
    項、第161條之2、第161條之3、第163條之1及第164條至第1
    70條規定之限制，合先敘明。
二、認定犯罪事實所憑證據及理由：
  ㈠上開犯罪事實，業據被告於偵查及審判中均坦承不諱（見偵
    卷第17至21、91至92頁；本院卷第53、164、207、213頁）
    ，並經證人即告訴人丙○○於偵查中證述綦詳（見偵卷第23至
    27頁），復有員警職務報告（第15頁）、告訴人之童綜合醫
    療社團法人童綜合醫院（下稱童綜合醫院）一般診斷書（第
    29至31頁）、之臺中榮民總醫院診斷證明書（第33頁）、臺
    中市政府警察局清水分局清水交通小隊處理道路交通事故談
    話紀錄表（第35至37頁）、道路交通事故現場圖（第39頁）
    、道路交通事故調查報告表㈠㈡（第41至43頁）、道路交通事
    故自首情形紀錄表（第61頁）、交通事故補充資料表（第63
    頁）、舉發違反道路交通管理事件通知單（第67頁）、道路
    交通事故初步分析研判表（第71頁）、現場及車損照片（第
    45至55頁）、證號及車號查詢駕駛人資料（第69頁）；告訴
    人童綜合醫院一般診斷書、傷勢及現場照片（見本院卷第79
    至94頁）、童綜合醫院111年2月16日童醫字第1110000245號
    函所附告訴人病況說明及病歷資料（第99至141頁）、111年
    5月23日童醫字第1110000793號函（第191頁）附卷可稽，是
    足徵被告之自白與事實相符。
  ㈡被告駕車未盡遵守交通法規之注意義務，而有過失之認定： 
    駕駛人駕駛汽車，應遵守道路交通標誌之指示；汽車在同向
    二車道以上之道路，應依標誌之指示行駛。道路交通安全規
    則第90條第1項及第93條第1項分別定有明文。查，被告領有
    合格駕駛執照，有前揭道路交通事故調查報告表㈡、證號及
    車號查詢駕駛人資料附卷可參（見偵卷第43、69頁），對於
    上開道路交通安全規則應知之甚詳，其駕車上路自應注意上
    揭規定，以避免發生危險。而本件道路交通事故發生時天候
    晴、晨光、路面鋪裝柏油、乾燥、無缺陷、視距良好，有前
    揭道路交通事故調查報告表㈠、現場照片在卷可憑（見偵卷
    第41、45頁），是天候及路況均良好，並無不能注意之情形
    ，被告駕車行至上開北側引道口時，該路段設有禁止右轉之
    標誌，被告竟違規右轉，適告訴人騎乘機車自右後方駛至，
    欲直行通過該路口，被告所駕駛之車輛在北側引道入口處撞
    及告訴人所騎乘之機車，告訴人因而倒地，致受有上開傷害
    ，被告顯有疏未注意之過失，其過失行為與告訴人所受傷害
    間有相當因果關係甚明。
  ㈢告訴人因車禍受有重傷害結果之認定：
  1.按稱重傷者，謂下列傷害：六、其他於身體或健康，有重大
    不治或難治之傷害。刑法第10條第4項第6款定有明文。該款
    係指除去同項第1款至第5款之傷害，而於身體或健康傷害重
    大，且不能治療或難於治療者而言。
　2.告訴人因本件車禍受有創傷性脾臟破裂併腹內出血、鼻骨骨
    折及臉部撕裂傷等傷害，同日即行脾臟切除手術，有童綜合
    醫院一般診斷書附卷可佐（見偵卷第29至31頁）。又經本院
    函詢童綜合醫院，依告訴人切除脾臟時之年紀、術後恢復情
    形、醫學文獻及臨床經驗判斷，對於告訴人是否已屬於身體
    及健康有重大不治之傷害，該醫院函覆略以：脾臟的功能主
    要是1.胎兒時期製造紅血球，成人後製造淋巴球。2.儲存血
    液。3.可吞嗤細菌與衰老的紅血球、血小板。4.過濾血液。
    另脾臟切除後的影響有1.免疫功能會下降，患者容易感染，
    較常見於嬰兒及青少年，比如感染肺炎雙球菌、流行性嗜血
    桿菌等，所以建議接種疫苗。2.有報告顯示脾臟切除後血栓
    形成可能性增加。再者，病人切除脾臟後建議定期追蹤，且
    疫苗亦需定期注射，切除脾臟屬重大傷病，在一般成年人而
    言，對身體或健康並非醫療上不治之症，而病人因脾臟切除
    即不可復得，自影響人身體器官之完整，已屬重大傷害等情
    ，有童綜合醫院111年2月16日童醫字第1110000245號函所附
    告訴人病況說明及病歷資料（第99至141頁）、111年5月23
    日童醫字第1110000793號函（第191頁）附卷可參，從而，
    堪認告訴人因車禍受有上開傷害，經切除脾臟，於身體或健
    康傷害重大，且難於治療，已屬刑法第10條第4項第6款所稱
    於身體或健康重大不治之傷害，已達重傷害之程度甚明。
  ㈣綜上，本件事證明確，被告犯行洵堪認定，應依法論科。
三、論罪科刑： 
  ㈠核被告所為，係犯刑法第284條後段之過失傷害致人重傷罪。
    公訴意旨僅論以刑法第284條前段過失傷害罪，容有未洽，
    然其基本事實同一，且本院已依刑事訴訟法第95條規定諭知
    被告所涉之犯罪事實及罪名（見本院卷第164、206、210、2
    14頁），無礙於其防禦權之行使，爰依刑事訴訟法第300條
    規定變更起訴法條。
  ㈡被告肇事後，報案人或勤指中心轉來資料未報明肇事人姓名
    ，經員警至現場處理時，被告在場，在有偵查犯罪職權之公
    務員未發覺為犯嫌前，即主動向前來處理之臺中市政府警察
    局清水分局清水交通分隊清水小隊警員承認肇事一情，有臺
    中市政府警察局道路交通事故肇事人自首情形紀錄表附卷可
    查（見偵卷第61頁），核與自首要件相符，且被告於偵查及
    審判中均無逃避裁判之情形，爰依刑法第62條前段規定減輕
    其刑。
  ㈢爰以行為人之責任為基礎，審酌被告駕車未遵守道路交通標
    誌之指示，違規右轉，撞及告訴人所騎乘之機車，以致肇事
    之過失程度，致告訴人受有創傷性脾臟破裂併腹內出血、鼻
    骨骨折及臉部撕裂傷等傷害，並因而切除脾臟，已屬於身體
    及健康重大不治之重傷害，對告訴人生活及求職影響甚鉅，
    且危害告訴人生理及心理健康，被告所為所生危害嚴重，兼
    衡被告犯後始終坦承犯行，因雙方對於賠償金額無法達成共
    識，致未能成立調解，有本院臺中簡易庭調解事件報告書附
    卷可參（見本院卷第181頁），而告訴人已於本案刑事訴訟
    程序附帶提起民事訴訟，請求被告等人連帶賠償損害（本院
    繫屬案號：111年度交附民字第39號），是告訴人所受損害
    可於該程序獲得救濟，兼衡被告自陳之智識程度及生活狀況
    （見本院卷第214頁）等一切情狀，量處如主文所示之刑，
    並諭知易科罰金之折算標準。
據上論斷，應依刑事訴訟法第273條之1第1項、第299條第1項前
段、第300條，刑法第284條後段、刑法第62條前段、第41條第1
項前段，刑法施行法第1條之1第1項，判決如主文。
本案經檢察官許景森提起公訴，檢察官甲○○到庭執行職務。
中　　華　　民　　國　　111 　年　　8 　　月　　18　　日
　　　　　　　　　　刑事第八庭    法　官  陳鈴香 
以上正本證明與原本無異。
如不服本判決應於收受送達後20日內向本院提出上訴書狀，並應
敘述具體理由；其未敘述上訴之理由者，應於上訴期間屆滿後20
日內向本院補提理由書（均須按他造當事人之人數附繕本），「
切勿逕送上級法院」。
告訴人或被害人如不服判決，應備理由具狀向檢察官請求上訴，
上訴期間之計算，以檢察官收受判決正本之日起算。
　　　　　　　　　　　　　　　　　書記官 林美萍
中　　華　　民　　國　　111 　年　　8 　　月　　19　　日

附錄論罪科刑法條：
中華民國刑法第284條
因過失傷害人者，處1年以下有期徒刑、拘役或10萬元以下罰金
；致重傷者，處3年以下有期徒刑、拘役或30萬元以下罰金。